最高法院刑事判決　　　　　　　　　　　　　　　八十六年度台上字第五五二三號
　　上　 訴　 人　台灣高等法院高雄分院檢察署檢察官
　　上訴人即被告　乙○○
　　選 任辯護 人　王錦堂律師
　　被　　　　告　甲○○
右上訴人等因被告等貪污案件，不服台灣高等法院高雄分院中華民國八十五年七月二
十三日第二審判決（八十五年度上訴字第二○八號，起訴案號：台灣高雄地方法院檢
察署八十四年度偵字第三七一八號），提起上訴，本院判決如左：
    主  文
原判決撤銷，發回台灣高等法院高雄分院。
    理  由
本件原判決撤銷第一審判決，改判論處上訴人即被告乙○○依據法令從事公務之人員
，連續對於職務上之行為收受賄賂罪刑；諭知被告甲○○無罪，固非無見。
惟查：(一)被害人原無交付賄款之意思，其虛予交付，意在檢舉被告之犯罪，以求人贓
俱獲，既非交付賄賂，則被告陷於圈套而收受該所送款項，自亦無從成立收受賄賂罪
，僅應就其前階段行為，成立要求賄賂或期約賄賂罪。卷查鎮銘營造股份有限公司（
下稱鎮銘公司）負責人林佩德於原審證稱：「八十三年六月九日（那次），是在調查
局做完筆錄，他們問我是否可以約賴某出來，我說可以」（見原審卷(一)第一九二頁背
面）、「調查局要我約賴某出來，我以為是調查處要當場逮捕」「在尊龍（酒店）是
我送錢給賴某，可人贓俱獲」「在尊龍（酒店）送錢於賴某是要行賄及取證」（見原
審卷(二)第二一八頁背面）等語。依上開證詞觀之，林佩德是於接受法務部調查局高雄
市調查處偵訊後，為配合調查人員便利破案，於民國八十三年六月九日晚上在高雄市
○○○路一三六號尊龍酒店內，虛予交付新台幣（下同）二萬元予乙○○，以求人贓
俱獲。其既非交付賄賂，則乙○○陷於圈套而收受該二萬元，不能以收受賄賂論。原
審未詳查，就此部分併予論處乙○○收受賄賂罪，自有適用法則不當之違誤。(二)審理
事實之法院，對於被告之犯罪證據，應從各方面詳予調查，以期發現真實，苟非調查
之途徑已窮，而被告之犯罪嫌疑仍屬不能證明，要難遽為無罪之判決。稽之卷內資料
，林佩德於第一審法院證述：「是甲○○在公園內向我講……象牙石部分要向姓王的
人買，其餘東西……我將其陳述就寫在一張紙上」（見一審卷第一六一頁背面），復
有紙條一張（附同上卷第一六六頁證件存置袋內），而該紙條上所記載之「0000
00000」號，經向交通部台灣南區電信管理局函查結果，係屬王英柏貿易有限公
司租用，有該局八十四年六月二十一日南營服字第一○二七三號函附卷可憑（附同
上卷第一六七、一六八頁），是林佩德所指甲○○指定鎮銘公司應向王英柏貿易有限
公司洽購象牙石，尚非全無憑據。凡此，對於認定是否因鎮銘公司未訂購甲○○所介
紹之王英柏貿易有限公司之象牙石，恐因而造成甲○○不滿，進而對工程施工予以刁
難，始交付賄款予甲○○，至關重要。原審未詳查，遽以王英柏貿易有限公司自八十
二年四月一日起至八十四年三月三十一日均停業，甲○○殊無可能於八十三年二月間
介紹鎮銘公司向該公司購買象牙石云云，顯有調查未盡及理由不備之違法。檢察官及
乙○○上訴意旨各自指摘原判決不當，非無理由，應認原判決有發回更審之原因。至
原判決不另諭知無罪部分，基於審判不可分原則，應併予發回，附此明。又原審判
決後，貪污治罪條例第五條已於八十五年十月二十三日修正公布施行，案經發回，應
注意比較適用，併予指明。
據上論結，應依刑事訴訟法第三百九十七條、第四百零一條，判決如主文。
中      華      民      國    八十六    年      九      月     十八     日
                              最高法院刑事第五庭
                                  審判長法官  陳  錫  奎
                                        法官  洪  清  江
                                        法官  李  璋  鵬
                                        法官  吳  昆  仁
                                        法官  劉  介  民
      右正本證明與原本無異
                                              書  記  官
中      華      民      國    八十六    年      九      月    二十三    日
